臺灣高等法院臺中分院刑事判決　　　　 96年度上訴字第514號
上　訴　人
即　被　告　乙○○
指定辯護人　本院公設辯護人　丙○○
上列上訴人即被告因違反槍砲彈藥刀械管制條例案件，不服臺灣
臺中地方法院95年度訴緝字第551號，中華民國95年12月5日第一
審判決（起訴案號：臺灣臺中地方法院檢察署94年度偵字第1171
3號），提起上訴，本院判決如下：
    主  文
原判決撤銷。
乙○○無罪。
    理  由
一、公訴意旨略以：被告乙○○明知未經主管機關許可，不得製
    造管制之手槍、子彈，及持有槍砲、彈藥之主要組成零件，
    竟與鄒滄淵（業經本院以94年度上訴字第476號判處有期徒
    刑3年6月，併科罰金新臺幣15萬元在案）共同基於製造可發
    射子彈具有殺傷力之槍枝、製造具有殺傷力之子彈，及持有
    槍砲、彈藥主要組成零件之犯意聯絡，於民國91年4、5月間
    某日起至同年9月4日間之某日，先由鄒滄淵以不詳方式取得
    製造槍枝、子彈所需之彈頭、彈殼、火藥、槍管、滑套、槍
    身、彈匣等主要組成零件，而非法持有之，再由鄒滄淵在臺
    中縣神岡鄉○○路1239巷6號所經營之鉅力工業社內，利用
    桌上型車床等工具，及上開製造槍枝、子彈所需之主要組成
    零件，以不詳方式，同時製造具殺傷力之子彈7顆，及原本
    預計可發射子彈具有殺傷力之槍枝1支（未扣案），再由被
    告以新臺幣（下同）5萬元之價格，將該改造槍枝販售予被
    告居住於嘉義地區，姓名年籍不詳，販售「阿敏」之成年友
    人，惟該槍枝因彈簧故障而無法使用，鄒滄淵與被告該次製
    造可發射子彈具有殺傷力之槍枝之犯行因而未遂。嗣於91年
    12 月3日上午10時許，經警持搜索票在鄒滄淵上開工業社內
    ，當場查扣鄒滄淵所有如附表一所示之物，而查知上情，因
    認被告涉犯94年1月26日修正前之槍砲彈藥刀械管制條例第
    11 條5項、第1項之未經許可，製造可發射子彈具有殺傷力
    之槍枝未遂罪，及同條例第12條第1項之未經許可製造子彈
    罪，暨同條例第13條第4項之未經許可持有槍砲、彈藥主要
    組成零件罪嫌云云。
二、訊之上訴人即被告乙○○固坦承於上開時間，介紹綽號「阿
    敏」之男子向鄒滄淵購買槍枝，其後因「阿敏」所購買槍枝
    有故障不能使用之情形，乃受「阿敏」之託，將該槍枝轉交
    鄒滄淵修理後，再持交「阿敏」等情不諱，然堅決否認有何
    共同製造槍枝、子彈，或持有槍枝、子彈主要組成零件等犯
    行，辯稱：其因知悉鄒滄淵會製造槍枝，恰好朋友「阿敏」
    要買槍枝，乃介紹「阿敏」向鄒滄淵購買，買賣細節係由「
    阿敏」自行與鄒滄淵接洽，其並未將鄒滄淵製造之槍枝交給
    「阿敏」，亦未收取任何介紹費，而「阿敏」買到槍枝後，
    發現槍枝不能用，有請其將槍枝轉交鄒滄淵修理，其從未參
    與槍枝之製造或買賣等語。經查公訴意旨認被告涉有上開共
    同製造槍枝、子彈，及持有槍彈主要組成零件之罪嫌，係以
    被告自承有介紹綽號「阿敏」購買槍枝，且依監聽被告所持
    有之0000000000號行動電話內容，可知被告確有與鄒滄淵談
    論「阿敏」所購買槍枝需要修理之事為論據。
三、惟查本件經警監聽被告所持有之上開行動電話，自91年8月3
    0日至同年10月2日止，固曾出現被告與「阿敏」及鄒滄淵之
    間，曾有如附表二所載之對話內容，有通訊監察譯文、通訊
    監察書等在卷可稽，且為被告坦承無訛；而鄒滄淵亦確有從
    事製造槍枝之行為，則有原審法院92年度訴字第2772號及本
    院94年度上訴字第476號判決正本，及該案扣得之如附表一
    所示鄒滄淵持有之製造工具車床及槍枝零件等可資佐證。但
    細繹上開監聽譯文內容，僅見被告與鄒滄淵談論可能為槍枝
    買賣之價格，及與「阿敏」間就所購買槍枝，因有故障問題
    ，談論要如何交由被告轉交鄒滄淵修理之事宜，此核與被告
    上開供述情節相符，堪認被告確係介紹「阿敏」向鄒滄淵購
    買改造槍枝，嗣因槍枝故障「阿敏」乃要求被告轉交鄒滄淵
    修理無訛。除此之外，並無任何積極證據足認被告係與鄒滄
    淵共同從事製造槍枝、子彈販賣等犯罪行為。至扣案如附表
    二所示之工具及槍、彈零組件或子彈，均係在鄒滄淵所營工
    業社查獲，充其量僅能證明鄒滄淵有製造槍彈之犯行，並不
    能遽爾以被告曾介紹「阿敏」向鄒滄淵購買槍枝，即推測被
    告係參與共同製造及販賣，或持有槍彈行為。另被告為「阿
    敏」將所購買之改造槍枝轉送鄒滄淵修理，既係為「阿敏」
    之「利益」，而在無精神上或物質上給予鄒滄淵何種助力，
    或與之有何犯意聯絡及行為分擔等事證，更不能任意憑臆測
    之詞，遽令負共同製造或幫助製造槍彈之罪責。再者，本件
    「阿敏」向鄒滄淵所購買之槍枝，因未扣案，且依上開監聽
    譯文顯示該槍枝確有不明故障情形，故無從判斷「阿敏」買
    受之時，及被告轉交鄒滄淵修理之前後，是否為可發射子彈
    具有殺傷力之槍枝，因而縱使被告曾短暫持有該槍枝，亦無
    從論斷其係未經許可持有可發射子彈具有殺傷力之槍枝。綜
    上所述，本件依檢察官所舉之證據，並不能使本院獲得被告
    確有上開公訴意旨所指犯行之心證。被告被訴之犯罪要屬不
    能證明，原審法院未詳予調查，遽認被告係犯幫助製造槍枝
    未遂罪，核有違誤。被告上訴意旨執此指摘原判決不當，即
    有理由，應由本院將原判決撤銷，改為被告無罪之判決。
據上論斷，應依刑事訴訟法第369條第1項前段、第364條、第301
條第1項，判決如主文。
本案經檢察官甲○○到庭執行職務。
中　　華　　民　　國　　96　　年　　4 　　月　　26　　日
            刑事第六庭　審判長法　官　李　文　雄
                              法  官  張  恩  賜
                              法  官  邱  顯  祥
上列正本證明與原本無異。
如不服本判決應於收受送達後十日內向本院提出上訴書狀，其未
敘述上訴之理由者並得於提起上訴後十日內向本院補提理由書（
均須按他造當事人之人數附繕本）。
                              書記官  陳  桂  芬
中　　華　　民　　國　　96　　年　　4 　　月　　26　　日
附表一：
  編號一：子彈成品7顆（其中2顆於送鑑時已試射，不存在）。
  編號二：彈頭175顆、彈頭10顆、彈殼23個、火藥1罐、槍管49
          支、滑套5個、塑膠槍管1支、槍身2把、彈匣2個。
  編號三：桌上型車床2台、底火1包計201枚、彈簧1盒、彈簧44
          條、槍枝零組件1批、銅條1批、槍枝改造工具1批。
  編號四：子彈（中）半成品7顆、子彈（小）半成品22顆、步
          槍子彈半成品9顆、子彈半成品112顆、子彈（大）半
          成品19顆、子彈半成品51顆、槍管半成品3支、槍機
          半成品1個。
附表二：
　　【九十一年八月三十日八時三十分許】
    淵：阿敏說你是否處理
    本：那是量多萬
    淵：那是多少萬
    本：要１０以上，可能是世雄傳達有誤，沒關係，這次就這個
　　　　價格，下次要
    【九十一年九月四日】
    敏：我的摩托車（按指槍枝）又有問題
    本：是否跟上次一樣？如真有問題，帶上來再換一個給你，
　　　　我們這是作信用的
    敏：我待會要上次
    本：你拿過來吧（按指槍枝）
    　  ．．．（略）．．．
    男：你的朋友是怎樣的情形
    本：對方的東西寄在我這裏，有問題你叫阿成現場教他就好
　　　　，他還要再一把，阿煙（按即周滄淵）不知道處理
　　　  的怎樣，我有告訴他不可能退
        ‧‧‧‧
　　本：那槍枝處理好了沒？
    淵：我在考慮到底要不要給他？
    本：他那個已先寄在檳榔攤
    淵：要禮拜一、二再說
    本：如果是我們這邊有問題的話，我們應該處理
    淵：上次他已先拿去一個禮拜，第二次又二天，這次才有問
　　　　題，人家桃園的都沒問題，下次要的話，還是十二萬
        ‧‧‧‧
    松：已連絡上阿煙，要下禮拜二才有空
    敏：能否快點處理，現在方便見個面嗎？能否告訴本哥先換
　　　　給我，我已答應別人今天要給他
    【九十一年九月二十五日十六時五十七分許】
    淵：現在是否在臺中，已經跟阿本談過，但我要晚一點才有
　　　　空
    敏：希望你能幫忙處理，見面再談
    【九十一年九月二十六日】
    男打給本：幫忙找一台小的摩托車，越小越好，儘量快一點
    【九十一年九月二十七日十八時四十三分許】
    淵：到店裡了沒
    本：會叫小弟先過去
    淵：在店外等阿本
    【二十一時六分許】
    敏：東西好了沒
    淵：零件明天才會來
    敏：什麼時候拿得到
    淵：下星期二好不好，因為那個需要換整組零件
    【二十一時八分許】
    淵：星期二是否要上來，另外那支新的要不要
    敏：你不是說那不漂亮
    淵：順便看看
    【九十一年九月三十日十八時八分許起】
    淵：有沒有在店裡
    本：要六點半至七點才會到，小弟會先到，我會交待小弟處
　　　　理
    淵打給本：人在店外，叫小弟拿東西給我
    本打給蔣太太：叫小弟阿勇將東西拿到後門給阿淵
    【九十一年十月二日十七時三十五分許】
    敏：今天有沒有
    淵：在阿本的店外，但店內沒人
    敏：請少年過去跟你拿好不好
    淵：我現在就是拿來寄阿本
    敏：我叫我大哥去跟你拿
    淵：我不認識的人不要
    敏：寄阿本的老婆那裏
    淵：可以嗎？那你到的時候，再聯絡，順便拿你要的新板金
　　　　給你看
    【十八時二十分許】
    敏：東西寄給本嫂了沒
    淵：已經寄好了，我有跟她說，你本人要過去拿
    敏：我叫少年過去拿，沒關係
